【裁判字號】    89,易,1701
【裁判日期】    891012
【裁判案由】    竊盜
【裁判全文】
臺灣臺北地方法院刑事判決                        八十九年度易字第一七一號
    公  訴  人  臺灣臺北地方法院檢察署檢察官
    被      告  乙○○
右列被告因竊盜案件，經檢察官聲請以簡易判決處刑（八十九年度偵字第一三一二六
號），經本院台北簡易庭受理後（受理案號：八十九年度簡字第四一○號），認不宜
以簡易判決處刑而移由本院普通庭審理，本院判決如左：
    主  文
乙○○無罪。
    理  由
一、公訴意旨略以：乙○○意圖為自己不法之所有，於民國八十九年六月二十九日晚
    上十一時許，在台北市○○路一０三號麒麟飯店內，竊取房客甲○○遺忘在飯店
    大廳惟尚在己力支配範圍內之皮包乙只（內有新台幣二萬元、新加坡幣一千五百
    元、身分證、信用卡、銀行存摺及印章），得手後，攜之前往地下廚房藏放，同
    日晚間十一時三十分許，旋為失主發覺，報警查獲，因認被告涉有刑法第三百二
    十條第一項之竊盜罪嫌云云。
二、按犯罪事實應依證據認定之，無證據不得推定其犯罪事實。又不能證明被告犯罪
    者，應諭知無罪之判決，刑事訴訟法第一百五十四條、第三百零一條第一項分別
    定有明文。又事實之認定，應憑證據，如未能發現相當證據，或證據不足以證明
    ，自不能以推測或擬制之方法，為裁判基礎，最高法院五十二年台上字第一三○
    ○號著有判例可資參照。此外，竊盜罪之客體，須他人之動產尚在他人之持有中
    ，所謂持有，須有支配其物之意思及事實上支配其物，若該物已脫離本人之持有
    狀態，則應成立侵占遺失物罪。本件公訴人認被告涉有右揭犯行，無非係以被告
    乙○○於警訊及偵查中所為之自白、證人甲○○之指述及贓物認領保管收據等，
    為其所憑之主要論據。訊據被告乙○○堅決否認右揭犯行，辯稱：伊並未竊取張
    美貞之皮包，而係見上開皮包遺失在座位上，座位旁邊沒人，因一時貪念而予以
    侵占入己云云。經查：
    （一）被告於警訊中供稱：「（問：警方於八十九年六月三十日當場查獲你竊取
          甲○○之財物是否屬實？）我承認拿取甲○○放置椅子上之物無訛」、「
          我於八十九年六月二十九日約二十三時五十分巡邏至北市麒麟飯店一樓客
          廳導遊休息座位時，發現有一個紅色皮包放在椅子上，且座位上沒有人，
          一時起貪念才將其拿走據為己有」（見八十九年度偵字第一三一二六號卷
          第五頁背面），於偵查中供稱：「（問：有偷甲○○皮包？）沒有」、「
          （問：警訊中為何承認？）我沒有承認，是他把皮包放在守衛的地方，忘
          記拿，我就把皮包拿到地下室，把錢和皮包分開，打算要拿錢，後來那女
          的就報警，警察來後，我說皮包在地下樓餐廳‧‧‧」，其僅是承認侵占
          甲○○皮包之行為，並未承認竊盜之犯行，故公訴人認被告對於竊盜之犯
          行於警訊及偵查中均坦承不諱云云，容有誤會。
    （二）證人甲○○於警訊中證稱，伊於二十九日晚上二十三時在北市○○路一○
          三號麒麟飯店和朋友聊天，離開時放置在椅子上之皮包忘記拿，等到上樓
          時發現皮包沒拿就下樓至座位尋找，發現皮包不見了就立即請櫃檯人員幫
          忙報案等語（見上開偵查卷第七頁背面），坦承上開皮包是上樓時忘記拿
          而遺失在該處，是以上開皮包於甲○○上樓時即已脫離甲○○之監督權範
          圍而成為遺失物，被告辯稱拿取皮包時所有權人並未在場等語應堪採信。
      綜上所述，客觀上皮包既已脫離甲○○之占有而成為遺失物，主觀上被告又以
      侵占遺失物之意思將皮包移入自己的支配力之內，自與竊盜罪之構成要件有間
      ，此外，復查無其他積極證據足認被告有何竊盜犯行，揆諸前揭說明，自應為
      無罪之諭知，至於被告所犯侵占遺失物部分，自應由檢察官另行偵處。
三、又八十六年台非字第一八七號判決雖認為，侵占離本人持有之物罪之行為人，對
    該物並未先具有委任管理等持有之關係，此與其他類型之侵占罪不同，而與竊盜
    罪相同，且所謂侵占與竊盜，俱以不法手段占有領得財物，其客觀構成要件之主
    要事實雷同，二罪復同以為自己或第三人不法之所有為主觀要件，同以他人之財
    務為客體，同為侵害財產法益之犯罪，罪質尚無差異，應認為具有同一性，從而
    將起訴書所引刑法第三百二十條第一項之竊盜罪法條，變更為同法第三百三十七
    條，論以侵占離本人持有之物罪，尚難謂有訴外裁判之違法。惟刑法第三百三十
    七條之侵占脫離物罪，須他人之物已脫離本人之管理監督範圍始能成立，與刑法
    第三百二十條之竊盜罪以他人之物尚在本人之持有監督狀態中，其基本社會事實
    顯然有極大之差異，若依上開最高法院判決見解，則財產犯罪中之竊盜、搶奪、
    強盜罪，其客觀構成要件之主要事實均以不法手段占有領得財物，且亦同以意圖
    為自己或第三人不法之所有為主觀要件，同為侵害財產法益之犯罪，是否亦具有
    同一性而可變更起訴法條？故本院認上開判決見解顯有違誤，且本院亦不受最高
    法院判決之拘束，是爰不變更起訴法條而為無罪之諭知，附此敘明。
據上論斷，應依刑事訴訟法第三百零一條第一項、第四百五十二條，判決如主文。
本案經檢察官周治正到庭執行職務
中    華    民    國      八十九      年      十    月      十二      日
                                      臺灣臺北地方法院刑事第六庭
              法  官  蔡  如  琪
右正本證明與原本無異
如不服本判決，應於判決送達後十日內，向本院提出上訴狀。
                                          書記官  黃  鈴  容
中    華    民    國      八十九      年      十    月      十六      日


司法院資訊處製作；財團法人民間司法改革基金會備份。
